臺灣臺北地方法院民事判決　　　　　　 99年度家訴字第201號
　　原　　　告　李宗修
　　　　　　　　李建德
　　　　　　　　李姿穎
　　上　一人之
　　法定代理人　楊麗照
　　前列三人共同
　　訴訟代理人　陳以儒律師
　　被　　　告　李正雄
　　　　　　　　王李梅雀
　　　　　　　　李美靜
　　上一人之
　　訴訟代理人　周珮琦律師
　　複　代理人　蘇千晃律師
上列當事人間分割共有物等事件，本院於 100 年 8 月 17 日言
詞辯論終結，判決如下：
    主  文
兩造共有依附表一所示之土地、建物應予變價分割，所得價金按
附表二所示之比例分配之。
訴訟費用由兩造按附表二所示之比例負擔。
    事實及理由
壹、程序部分：按訴狀送達後，原告不得將原訴變更或追加他訴
    。但擴張或減縮應受判決事項之聲明者，不在此限；民事訴
    訟法第 255條第 1 項第 3 款定有明文。查本件原告於起訴
    後撤回請求遷讓房屋、及返還相當於租金之不當得利之請求
    ，核屬減縮應受判決事項之聲明，合於上揭規定，應予准許
    ，合先敘明。
貳、實體部分：
一、原告起訴主張略以：緣被繼承人李地與李林隨香分別於民國
    90 年 7 月 31 日、92  年 11 月 24 日死亡，原告三人係
    父親李忠達（已於  85 年 9 月 21 日死亡）之代位繼承人
    ，兩造為李地、李林隨香之全體繼承人。被繼承人李地、李
    林隨香所遺未經分割之遺產如附表一所示之建物及土地，已
    經為遺產登記為公同共有等語爰請求分割共有物，並聲明：
    （一）兩造共有之如附表一所示土地及建物，准予變賣後所
    得之價金，依兩造如附表二所示之應有部分之比例分配之。
二、被告方面：同意分割。
三、得心證之理由：
（一）兩造之被繼承人李地、李林隨香已分別於 90 年 7 月 31
      日、 92 年 11 月 24 日死亡，由被告李正雄、王李梅雀
      、李美靜、及原告李宗修、李建德、李姿穎共同繼承，每
      人應繼分如附二依所示。被繼承人李地、李林隨香所遺未
      經分割之遺產如附表一所示之建物及土地，業據原告提出
      繼承系統表、戶籍謄本、臺北市土地暨建物登記第二類謄
      本等件為證，復為被告所不爭執，堪信為真正。
（二）按繼承人有數人時，在分割遺產前，各繼承人對於遺產全
      部為公同共有；繼承人得隨時請求分割遺產，但法律另有
      規定或契約另有訂定者，不在此限，民法第 1151 條、第
      1164  條分別定有明文。是以，遺產之公同共有係以遺產
      之分割為其終局目的，而以公同共有關係為暫時的存在。
      本件被繼承人李地、李林隨香遺有如附表一所示之不動產
      ，依上開規定，兩造在分割遺產前，對於遺產全部為公同
      共有，因系爭遺產並無不能分割之情形，亦無不分割之約
      定，而兩造就系爭遺產既不能協議分割，則原告以遺產分
      割為由終止兩造間之公同共有關係，請求分割被繼承人李
      地、李林隨香之遺產，自屬有據。本院審酌被繼承人李地
      、李林隨香所遺如附表一所示之遺產性質、當事人之意願
      、未來之利用等情，認附表一所示之不動產，原告主張訴
      請將系爭建物及土地變賣價金分割，並依附表二所示應繼
      分比例分配變價所得價金，爰尊重兩造之意願應予准許。
四、分割遺產之訴，係絕對必要共同訴訟，兩造間本可互換地位
    ，本件原告訴請分割遺產雖於法有據，但被告應訴實因訴訟
    性質所不得不然，故所為之抗辯自為伸張或防衛權利所必要
    ，是以本院認本件訴訟費用應由兩造依附表二之應繼分之比
    例分擔，爰諭知如主文第 2 項所示。
五、訴訟費用負擔之依據：民事訴訟法第78 條、第80條之1、第
    85 條第1項前段。
中    華    民    國    100    年  8      月  31      日
                    家事法庭法      官  彭南元
以上正本係照原本作成。
如不服本判決，應於判決送達後20日之不變期間內，向本院提出
上訴狀。
中    華    民    國    100    年  8      月  31      日
                            書  記  官  尹遜言
附表一 （被繼承人李地、李林隨香所遺之不動產）：
  ┌──┬────────────┬──────┬────────┐
  │編號│ 不   動   產   標   示 │  面    積  │ 權  利  範  圍 │
  │    │                        │（平方公尺）│                │
  ├──┼────────────┼──────┼────────┤
  │ 1  │台北市○○區○○段一小  │   1,018    │    377/10000   │
  │    │段0000-0000地號         │            │                │
  ├──┼────────────┼──────┼────────┤
  │ 2  │台北市○○區○○段一小段│   23       │    377/10000   │
  │    │0000-0000地號           │            │                │
  ├──┼────────────┼──────┼────────┤
  │ 3  │台北市○○區○○段一小段│   12       │     全部       │
  │    │0000-0000地號           │            │                │
  ├──┼────────────┼──────┼────────┤
  │ 4  │台北市○○區○○段一小段│   44.24    │     全部       │
  │    │00000-000建號           │            │                │
  ├──┼────────────┼──────┼────────┤
  │ 5  │台北市○○區○○段一小段│   43.89    │     全部       │
  │    │00000-000建號           │            │                │
  └──┴────────────┴──────┴────────┘
附表二 兩造之應繼分比例
  ┌─────┬─────┐
  │姓      名│比      例│
  ├─────┼─────┤
  │李宗修    │十二分之一│
  ├─────┼─────┤
  │李建德    │十二分之一│
  ├─────┼─────┤
  │李姿穎    │十二分之一│
  ├─────┼─────┤
  │李正雄    │四分之一  │
  ├─────┼─────┤
  │王李梅雀  │四分之一  │
  ├─────┼─────┤
  │李美靜    │四分之一  │
  └─────┴─────┘